【裁判字號】    98,簡上,645
【裁判日期】    990310
【裁判案由】    第三人異議之訴
【裁判全文】
臺灣臺北地方法院民事判決             98年度簡上字第645號
上訴人即
被上訴人    乙○○
被上訴人
即上訴人    甲○○
                        樓
上列當事人間第三人異議之訴事件，兩造對於中華民國98年9月
29日臺灣臺北地方法院臺北簡易庭98年度北簡字第26958號第一
審判決各自提起上訴，本院於99年2月3日言詞辯論終結，判決如
下：
    主  文
兩造上訴均駁回。
第二審訴訟費用由兩造各自負擔。
    事實及理由
一、被上訴人即上訴人甲○○（下稱甲○○）起訴主張：上訴人
    即被上訴人乙○○（下稱乙○○）於本院民事執行處98年度
    司執字第47833號強制執行程序中，聲請就債務人即訴外人
    蕭廣慶（下稱蕭廣慶）之財產為強制執行，本院民事執行處
    因而於98年7月16日至臺北市○○路○段242巷32號2樓蕭廣慶
    住處查封JVC牌電視機一台（下稱系爭電視機）、Panasonic
    牌電冰箱一台（下稱系爭電冰箱）及象牙彌勒佛一尊（下稱
    系爭佛像），然查，上揭查封物品係甲○○所有，蓋蕭廣慶
    自94年間被倒債後，於95至97年間均無所得收入，所有家庭
    生活費用均由甲○○支出，系爭電冰箱乃甲○○於98年1月
    間以現金向訴外人全國電子股份有限公司（下稱全國電子公
    司）所購得，系爭電視機則係甲○○於88年間以現金向訴外
    人丙○○（下稱丙○○）所購得，至系爭佛像則係人甲○○
    於20餘年前尚未結婚時赴國外遊玩所購買，因甲○○篤信一
    貫道，彌勒佛祖為甲○○精神導師，故系爭佛像一直由甲○○所供奉，本院執行處認系爭電冰箱、電視機、佛像均係蕭
    廣慶所有，予以查封，顯有錯誤，甲○○就上揭執行標的物
    既有足以排除強制執行之權利，爰依強制執行法第15條之規
    定，提起本件第三人異議之訴，請求撤銷本院98年度司執字
    第47833號強制執行程序於98年7月16日就系爭電視機、電冰
    箱、佛像所為查封程序等語。
二、乙○○則抗辯略以：甲○○於原審曾提出委託親友取得購買
    電視機之假發票，試圖藉此證明系爭電視機係伊所購買，然
    依證人林光發之證詞可知，該紙發票並非購買系爭電冰箱之
    發票，而係丙○○於98年間向林光發購買一台Sony牌40吋液
    晶電視之發票，證人丙○○更於上訴審中明確證述系爭電視
    機係蕭廣慶所購買，足認系爭電視機非屬甲○○所有。另甲○○空言主張系爭佛像係其所購得，然未提出任何證據以實
    其說，由甲○○所提出購買系爭電冰箱之發票及保證書亦不
    足以證明系爭電視機係甲○○所購買，甚且由蕭廣慶當場百
    般阻撓，並緊抱系爭佛像，揚言該雕像為其所購買，自有權
    利將之摔破等情可得推知，上揭查封物品絕無可能係甲○○
    所有，甲○○提起本件第三人異議之訴，請求撤銷上揭執行
    標的物之強制執行程序，要無理由，應予駁回。
三、原審為甲○○一部勝訴、一部敗訴判決，即撤銷本院98年度
    司執字第47833號強制執行程序於98年7月16日就系爭電視機
    所為查封程序，駁回甲○○其餘之訴，乙○○、甲○○各提
    起上訴，乙○○於本院上訴聲明：(一)原判決關於撤銷本院98
    年度司執字第47833號強制執行程序於98年7月16日就系爭電
    冰箱所為查封程序之部分廢棄；(二)上開廢棄部分，甲○○於
    原審之訴駁回。甲○○於本院上訴聲明：(一)原判決不利於甲○○部分廢棄；(二)上開廢棄部分，本院98年度司執字第47 8
    33號強制執行程序於98年7月16日就系爭電視機、佛像所為
    查封程序應予撤銷。
四、乙○○於本院民事執行處98年度司執字第47833號強制執行
    程序中，聲請就債務人蕭廣慶之財產為強制執行，本院民事
    執行處因而於98年7月16日至臺北市○○路○段242巷32號2樓
    蕭廣慶住處查封系爭電視機、電冰箱、佛像等情，有本院98
    年7月2日北院隆98司執丑字第47833號執行命令（見98年度
    北簡字第26958號卷第11頁）、本院民事執行處98年7月17日
    北院隆98司執丑字第47833號函（見98年度北簡字第26958號
    卷第12、13頁）等資料附卷足憑，復為兩造所不爭執，並經
    本院依職權調閱98年度司執字第47833號清償借款事件強制
    執行卷宗核閱屬實，堪信為真實。
五、本件甲○○主張系爭電冰箱、電視機、佛像均屬其所有，遭
    本院民事執行處逕予查封，甲○○就上揭執行標的物既有足
    以排除強制執行之權利，爰依強制執行法第15條之規定，提
    起
    本件第三人異議之訴，請求撤銷上揭執行標的物之查封程序
    等情，為乙○○所否認，並以上詞抗辯，是本件之爭點厥為
    ：甲○○就系爭電冰箱、電視機、佛像有無足以排除強制執
    行之權利？茲分述如下：
  (一)按「當事人主張有利於己之事實者，就其事實有舉證之責任
    」，民事訴訟法第277條前段定有明文。再按「依強制執行
    法第15條提起第三人異議之訴者，須第三人就執行標的物有
    足以排除強制執行之權利者，始得提起。又所謂就強制執行
    標的物有足以排除強制執行之權利者，係指對於執行標的物
    有所有權、典權、留置權、質權存在情形之一者而言」，有
    最高法院85年度台上字第2020號判決可參；末按「民事訴訟
    如係由原告主張權利者，應先由原告負舉證之責，若原告先
    不能舉證，以證實自己主張之事實為真實，則被告就其抗辯
    事實即令不能舉證，或其所舉證據尚有疵累，亦應駁回原告
    之請求」，另有最高法院17年上字第917號判例參照，本件
    甲○○主張其對於系爭電冰箱、電視機、佛像有所有權，足
    以排除上揭強制執行程，為乙○○所否認，依上揭說明，自
    應由甲○○就其就系爭電冰箱、電視機、佛像享有所有權之
    事實負舉證責任，合先敘明。
  (二)甲○○主張系爭電冰箱係伊於98年1月19日出資3萬3000元向
    全國電子公司所購得一節，業據其提出編號：ES00000000統
    一發票（見本院卷第16頁）及商品保證書（見本院卷第17頁
    ）等資料為憑，上揭商品保證書其上明確記載購買人為「甲○○」，且該商品保證書所載機種「NRD562HVS」核與統一
    發票上所載購買機種「NRD56 2HVS」完全相符，另上揭統一
    發票明確記載「貴賓：0000000000」等字樣，而全國電子公
    司會員編號：0000000000之會員確係甲○○本人等情，亦有
    全國電子公司98年11月20日98全電字第0291號函附卷足憑（
    見本院卷第48頁），綜上堪認系爭電冰箱應屬甲○○所有，
    甲○○就系爭電冰箱既有足以排除強制執行之所有權，准此
    ，其依強制執行法第15條之規定，請求撤銷本院98年度司執
    字第47833號強制執行程序於98年7月16日就系爭電冰箱所為
    查封程序，應屬可採。
  (三)甲○○另提出編號：HA00000000統一發票（見98年度北簡字
    第26958號卷第19頁）主張系爭電視機係其所出資購置云云
    ，然查，證人即填製該紙發票之林光發於原審98年9月22日
    言詞辯論程序中證稱系爭電視機並非伊出售予甲○○，伊從
    未出售過該機型電視機，伊係因丙○○先前曾向伊訂購一台
    售價4萬4500元之SONY牌40吋液晶電視，故開立上揭發票予
    丙○○等情明確（見98年度北簡字第26958號卷第45、45頁
    ），且查，證人丙○○於本院98年12月31日準備程序中證稱
    編號HA00000000統一發票係伊向林光發所開設嘉品公司購買
    SONY 牌40吋液晶電視，由林光發交付予伊，系爭電視機則
    係蕭廣慶於10多年前向伊購買，買賣當時伊並無開立發票予
    蕭廣慶，蕭廣慶嗣後在98年7月間要求伊提供購買系爭電視
    機之統一發票，伊便宜行事而將編號HA00000000統一發票交
    付予蕭廣慶等情屬實（見本院卷第97、98頁），足認甲○○
    主張系爭電視機係伊出資購買一節，顯與事實相違，不足採
    信；再查，系爭佛像係本院執行處於98年7月16日在臺北市
    ○○路○段242巷32號2樓蕭廣慶住處所查封，斯時蕭廣慶確
    係該處所之戶長，有全戶戶籍資料查詢結果在卷足參（見本
    院卷第107之1頁），足認蕭廣慶對系爭佛像有事實上管領之
    力，為系爭佛像之現占有人，依民法第944條第1項之規定，
    推定其以所有之意思，善意、和平、公然占有系爭佛像，甲○○雖主張系爭佛像則伊於20餘年前尚未結婚時赴國外遊玩
    所購買云云然迄本件言詞辯論終結前仍無法提出任何證據以
    實其說，從而，其所為主張，亦不足採信。綜上，甲○○既
    無法舉證證明其就系爭電視機、佛像有足以排除強制執行之
    權利，從而其依強制執行法第15條之規定，提起本件第三人
    異議之訴，為無理由，不能准許。
六、綜上所述，甲○○依強制執行法第15條之規定，提起本件第
    三人異議之訴，請求撤銷本院98年度司執字第47833 號強制
    執行程序於98年7月16日就系爭電冰箱所為查封程序，為有
    理由，應予准許；逾此範圍之請求則無理由，應予駁回。原
    審判決撤銷本院98年度司執字第47833號強制執行程序於98
    年7月16日就系爭電冰箱所為查封程序，而駁回甲○○其餘
    請求，經核並無違誤。兩造各就其敗訴部分上訴，指摘原判
    決不當，求予廢棄改判，為無理由，應駁回其上訴。
七、兩造其餘之攻擊防禦方法及證據資料，經本院斟酌後，認為
    均不足以影響本判決之結果，自無一一詳予論述之必要，附
    此敘明。
八、據上論結，本件兩造之上訴均無理由，依民事訴訟法第436
    條之1第3項、第449條第1項、第78條，判決如主文。
中    華    民    國    99    年    3    月     10    日
                 民事第二庭    審判長法  官  張松鈞
                                     法  官  羅郁婷
                                     法  官  李家慧
本判決不得上訴。
以上正本係照原本作成。
中    華    民    國    99    年    3    月    10    日
                                     書記官  康翠真

司法院資訊處製作；財團法人民間司法改革基金會備份。
